臺灣臺北地方法院刑事判決
110年度審訴字第2065號
公  訴  人  臺灣臺北地方檢察署檢察官
被      告  莊鈞輔




上列被告因詐欺等案件，經檢察官提起公訴（110年度偵字第326
77號），被告於本院準備程序中就被訴事實為有罪之陳述，經本
院告以簡式審判程序之旨，並聽取當事人之意見後，裁定改行簡
式審判程序，並判決如下：
    主  文
莊鈞輔犯三人以上共同詐欺取財罪，處有期徒刑壹年陸月。
    事  實
一、莊鈞輔於民國109年12月16日前某時，加入由吳俊融、施家
    文（2人業經本院以110年度審訴字第562號判處罪刑確定）
    、「福」、「戎」等真實姓名年籍不詳之三人以上所組成，
    以實施詐術為手段之具有持續性、牟利性之有結構性之犯罪
    組織，施家文負責持提款卡提領詐得贓款（俗稱提款車手)
    、吳俊融負責向提款車手收取詐騙所得款項上繳（俗稱第一
    層收水）、莊鈞輔負責向第一層收水收取詐騙所得款項上繳
    （俗稱第二層收水）之工作，其等透過通訊軟體相互聯繫，
    共同意圖為自己不法之所有，基於三人以上共同詐欺取財與
    掩飾、隱匿特定犯罪所得之來源及去向之洗錢之犯意聯絡，
    先推由不詳成員於109年12月16日某時許，假冒為楊玉雲之
    友人撥打電話予楊玉雲，稱急需用錢云云，致楊玉雲陷於錯
    誤，而於同日下午1時4分許，匯款新臺幣（下同）15萬元至
    第一銀行帳號末3碼041號帳戶（帳號詳卷，下稱本案帳戶）
    ，復由吳俊融依「福」之指示，向莊鈞輔拿取本案帳戶之提
    款卡後轉交予施家文，由施家文持本案帳戶提款卡，於同日
    下午1時49分至51分許，至址設臺北市○○區○○街00號第一商
    業銀行○○分行，操作自動櫃員機提領10萬元後，旋即交付予
    吳俊融，由吳俊融上繳予莊鈞輔，莊鈞輔再上繳予「戎」，
    以此方式掩飾特定犯罪所得之本質、來源及去向。
二、案經楊玉雲訴由臺北市政府警察局文山第二分局報請臺灣臺
    北地方檢察署檢察官偵查後起訴。
    理  由
壹、證據能力部分：
    本案據以認定事實之供述證據，公訴人及被告莊鈞輔於本院
    言詞辯論終結前均未爭執其證據能力，經審酌該等證據之取
    得並無違法，且與本案待證事實具有關聯性，依刑事訴訟法
    第159條之5之規定，自有證據能力；至所引非供述證據部分
    ，與本案事實具自然關聯性，且非公務員違背法定程序所取
    得，依同法第158條之4規定反面解釋，亦具證據能力。
貳、實體部分：
一、認定事實所憑之證據及理由： 
  ㈠上揭事實，業據被告於本院審理時坦承不諱（見本院110年度
    審訴字第2065號卷【下稱審訴字卷】第144頁），核與證人
    即共犯吳俊融、施家文、告訴人楊玉雲於警詢或偵訊時之證
    述情節相符（見臺灣臺北地方檢察署110年度偵字卷第19088
    號卷【下稱偵字19088卷】第41至49、53至62、93至95、143
    至145頁及臺灣臺北地方檢察署110年度偵字卷第32677號卷
    【下稱偵字32677卷】第23至24頁），且有本案帳戶交易明
    細表、沿途監視器錄影畫面翻拍照片、內政部警政署反詐騙
    諮詢專線紀錄表、臺南市政府警察局善化分局受理詐騙帳戶
    通報警示簡便格式表、金融機構聯防機制通報單、郵政跨行
    匯款申請書、中華電信資料查詢單、被告與共犯吳俊融之Me
    ssenger對話紀錄截圖可佐（見偵字19088卷第25至31、33至
    37、101至107、141頁，審訴字卷第33頁），足認被告上開
    任意性自白確與事實相符，堪以採信。
  ㈡查被告向吳俊融收取詐得贓款後，將之上繳而層層轉交，致
    款項之流向去向不明而無從追查，客觀上已製造該詐欺犯罪
    所得金流斷點，達成隱匿犯罪所得之效果，妨礙該詐欺集團
    犯罪之偵查，自構成洗錢防制法第2條第2款「掩飾或隱匿特
    定犯罪所得之本質、來源、去向、所在、所有權、處分權或
    其他權益者」之洗錢行為甚明。
  ㈢又被告雖未自始至終參與各階段之犯行，而僅參與向第一層
    收水收取贓款復上繳之工作，惟其與所屬詐騙集團其他成年
    成員既為詐欺告訴人而彼此分工，參與詐欺取財罪之部分構
    成要件行為，且被告所為係詐欺取財罪所不可或缺之內部分
    工行為，並相互利用其他成員之行為，以共同達成犯罪之目
    的，堪認係在合同意思範圍內，各自分擔犯罪行為之一部，
    並相互利用他人之行為，以達犯罪之目的，被告於主觀上對
    於參與詐欺犯行之成員含自己達三人以上之事，亦屬知悉，
    自應就所參與犯行，對於全部所發生之結果共同負責。
  ㈣綜上，本案事證明確，被告犯行堪以認定，應依法論科。
二、論罪科刑：
  ㈠法律適用：
    核被告所為，係犯刑法第339條之4第1項第2款之三人以上共
    同詐欺取財罪及洗錢防制法第14條第1項之洗錢罪。
  ㈡共犯及罪數關係：
  ⒈被告與共犯吳俊融、施家文、「福」、「戎」等其他不詳詐
    騙集團成年成員就上開犯行間，係在合同意思範圍內，各自
    分擔犯罪行為之一部，並相互利用他人之行為，以達遂行加
    重詐欺取財及洗錢等犯行，有犯意聯絡及行為分擔，應論以
    共同正犯。
  ⒉被告以一行為同時觸犯三人以上共同詐欺取財罪及洗錢罪，
    屬想像競合犯，應依刑法第55條規定，從一重之三人以上共
    同詐欺取財罪處斷。
　㈢量刑審酌：
　  爰以行為人責任為基礎，審酌被告擔任詐欺集團第二層收水
    之工作，角色地位非低，使告訴人受有財產損害，並危害財
    產交易安全，實難寬貸，兼衡其迄於本院始坦承犯行且尚未
    賠償告訴人所受損害之犯後態度，參以被告於本院審理時自
    述國中肄業、未婚有1名未成年子女、現待業中、無需扶養
    親人等生活狀況，暨被告之犯罪動機、目的及手段、參與情
    節及告訴人被詐欺之金額（提領金額）高低等一切情狀（被
    告於本院審理時坦承起訴罪名，是就被告所犯洗錢防制法部
    分，原應減輕其刑，然被告就上開犯行係從一重論處三人以
    上共同詐欺取財罪，是此部分想像競合輕罪得減刑部分，本
    院量刑時併予審酌），量處如主文第1項所示之刑。
三、沒收之說明：
　　被告於審理時堅稱就本案犯行未獲得任何報酬，查卷內亦無
    積極事證可認被告已取得本案報酬，上繳部分被告已無處分
    權限，爰不予宣告沒收犯罪所得。
據上論斷，應依刑事訴訟法第273條之1第1項、第299條第1項前
段（依法院辦理刑事訴訟案件應行注意事項第159點，判決書據
上論結部分，得僅引用應適用之程序法條），判決如主文。 
本案經檢察官王繼瑩提起公訴，檢察官黃耀賢到庭執行職務。
中　　華　　民　　國　　111 　年　　8 　　月　　10　　日
                  刑事第二十庭  法  官  賴鵬年 
以上正本證明與原本無異。 
如不服本判決應於收受送達後20日內向本院提出上訴書狀，並應
敘述具體理由；其未敘述上訴理由者，應於上訴期間屆滿後20日
內向本院補提理由書（均須按他造當事人之人數附繕本）「切勿
逕送上級法院」。告訴人或被害人如對於本判決不服者，應具備
理由請求檢察官上訴，其上訴期間之計算係以檢察官收受判決正
本之日期為準。 因疫情而遲誤不變期間，得向法院聲請回復原
狀。
                                書記官　萬可欣
中　　華　　民　　國　　111 　年　　8 　　月　　10　　日
附錄本案論罪科刑法條全文：
中華民國刑法第339條之4
犯第339條詐欺罪而有下列情形之一者，處1年以上7年以下有期
徒刑，得併科1百萬元以下罰金：
一、冒用政府機關或公務員名義犯之。
二、三人以上共同犯之。
三、以廣播電視、電子通訊、網際網路或其他媒體等傳播工具，
    對公眾散布而犯之。
前項之未遂犯罰之。
洗錢防制法第14條
有第二條各款所列洗錢行為者，處7年以下有期徒刑，併科新臺
幣5百萬元以下罰金。
前項之未遂犯罰之。
前二項情形，不得科以超過其特定犯罪所定最重本刑之刑。